【裁判字號】    92,台上,4547
【裁判日期】    920821
【裁判案由】    傷害人致重傷
【裁判全文】
最高法院刑事判決                              九十二年度台上字第四五四七號
    上  訴  人  台灣高等法院檢察署檢察官
    被      告  甲○○
右上訴人因被告傷害人致重傷案件，不服台灣高等法院中華民國九十年三月二十二日
第二審更審判決（八十九年度上更(一)字第五一八號，起訴案號：台灣台北地方法院檢
察署八十五年度偵字第二三二四九、二四八二八號），提起上訴，本院判決如左：
    主  文
原判決撤銷，發回台灣高等法院。
    理  由
本件原判決認定被告甲○○，因友人張鑑影之女友「小白」於民國八十五年十月十七
日，被「伊哥」計程車行之司機騷擾；且被告復於八十五年十月十五日一時二十分許
，為其友人曹幼文與該行司機發生車禍糾紛事，在台北市○○○路十一巷四十四號前
與張鑑影等多人分持棒球棒等物砸毀該車行計程車，而於同年月十七日下午十七時五
十五分在台北市警察局松山分局三組甫作完偵訊筆錄（此部分業於原審和解撤回告訴
，詳如後述），因新仇舊恨，遂對「伊哥」無線電計程車行所屬車輛及司機產生強烈
不滿，萌生報復之念。被告、張鑑影、張禮福、綽號「阿德」男子及其他不詳姓名之
成年男子共十一人竟基於普通傷害之概括犯意及毀損犯意聯絡，並能預見以西瓜刀砍
人手腕有致殘廢之可能，先於八十五年十月十七日凌晨二時四十五分左右，由張鑑影
駕車載張禮福、「阿德」及其女友「小白」，被告等人分騎機車（張禮福等均為已年
約十八歲之人），並攜帶木棒、西瓜刀、鋁棒，至台北市○○○路十一巷四十四號「
伊哥」計程車司機排班處，見告訴人詹忠魁所駕之車號Ｃ七｜四三九號駛進站內，即
由被告持鋁製球棒、張鑑影持西瓜刀與張禮福、「阿德」及其他不詳姓名之成年男子
等人聯手將該車車窗玻璃搗毀，致生損害於詹忠魁；又追打詹忠魁，致其頭部受有外
傷合併頂部撕裂傷、蜘蛛膜下腔出血之傷害。被告、張鑑影及「阿德」竟仍不甘休，
於同日凌晨將近三時許在台北市○○○路○段九十九號前，見告訴人田純國駕駛ＥＸ
｜０八九號計程車，即招手命其停車，並由被告、張鑑影及「阿德」三人聯手將田純
國自車上強拉下車圍毆，田純國以左手抵擋，因而被張鑑影以西瓜刀砍到三刀，致左
手腕撕裂傷合併肌腱及神經斷裂（約七Ｘ二Ｘ二公分）、左前臂撕裂傷合併左尺骨骨
折（約十二Ｘ三Ｘ二公分）、左手部多處撕裂傷合併多處肌腱斷裂等傷。幸伊哥計程
車司機同仁多人聞訊趕到現場，張鑑影等人見對方人多隨即駕車逃逸。被告、張鑑影
及「阿德」等三人行經同市○○○路○段東往西之方向，又見告訴人蕭秋龍駕駛同車
行之車輛下車欲指揮交通之際，三人又下車持刀猛砍蕭秋龍，蕭秋龍以右手抵擋，致
被砍右手臂受有深切裂傷，張鑑影等人隨即立即離去。田、蕭二人均及時送醫，惟田
純國之手受傷，雖經急救及重建手術，然因左掌、左前臂切割傷，造成左手食指、中
指、無名指之屈指肌腱斷裂、指神經斷裂以及左側尺神經受傷，分別於八十五年十月
三十日住院接受重建手術，復因左手食指、中指、無名指沾黏攣縮，於八十七年二月
十日至十六日再住院接受肌腱放鬆術，仍未痊癒，日後仍需積極復健，且無可避免有
顯著障礙，有可能需要再次肌腱重建手術，造成毀敗機能之重傷害等情。因而撤銷第
一審判決，改判仍論處被告甲○○共同連續傷害人之身體致重傷罪刑。固非無見。
惟查，(一)、原判決事實欄認定，告訴人田純國左掌、左前臂遭西瓜刀砍到三刀，致肌
腱及神經斷裂，事後兩度手術，仍未痊癒，日後仍需積極復健，「有可能需要再次肌
腱重建手術」，造成毀敗機能之重傷害云云。則田純國既「有可能需要再次肌腱重建
手術」，是否會因而痊癒？又田純國左手之傷情究竟如何已達毀敗機能之程度，原判
決事實欄未明白認定，僅泛詞「造成毀敗機能之重傷害」一語而已，且其理由欄對此
亦未詳述其所憑之證據及認定重傷害之理由，尚嫌理由不備。(二)、加重結果犯，以行
為人能預見其結果之發生為要件，所謂能預見乃指客觀上能預見之情形而言，與行為
人主觀上有無預見之情形不同。若行為人主觀上有預見，而結果之發生又不違背其本
意時，則屬故意之範圍，不得論以加重結果犯。原判決（第二項第六至八行）事實欄
論述「被告與張鑑影、張禮福、綽號『阿德』男子及其他不詳姓名之成年男子共十一
人竟基於普通傷害之概括犯意及毀損犯意聯絡，並能『預見』西瓜刀砍人手腕有致殘
廢之可能。」等詞。此「預見」究屬客觀上所能預見，抑或係被告等人主觀上有所預
見？攸關被告之犯行應論以傷害致重傷罪或重傷罪責，乃原判決並未論述明白，致事
實有欠明確，本院無從為適用法律當否之判斷。尚屬疏誤。(三)、本院前次判決（八十
九年度台上字第二九一九號）發回更審意旨第四點已指明：「刑法第五十五條所稱之
牽連犯，必須兩個以上之行為有方法與結果之關係者，始足構成；亦即行為人意念中
，祇欲犯某罪，而其實施犯罪之方法，或其實施犯罪之結果，觸犯行為人目的行為以
外之其他罪名而言。至有無方法或結果行為與目的行為之牽連關係存在，並應參酌行
為時客觀的事實以為決定，即在客觀上認其方法或結果行為，與犯罪之目的行為間，
有不可分離之直接密切關係，始克成立。原判決理由認被告所犯毀損詹忠魁與殺害詹
某未遂二罪間有方法結果之牽連關係，應從一重之殺人未遂罪處斷。對於被告所犯毀
損、殺人未遂二罪間，於其主觀或行為客觀事實上如何有方法結果之牽連關係，未置
一詞說明其理由，難謂無判決不備理由之欠洽。」等情。乃原判決改判加害詹中魁之
犯行，係犯普通傷害罪，惟仍未說明理由，而逕認被告所犯傷害罪與毀損罪間有方法
、結果之牽連關係，應從一重之傷害人之身體致重傷罪處斷（見原判決第七頁第三、
四行），致瑕疵依然存在。自屬可議。檢察官上訴意旨，指摘原判決不當，非無理由
，應認仍有撤銷發回更審之原因。至原判決認為「不另為不受理之諭知」部分，因與
前述發回之有罪部分有審判不可分之關係，爰一併發回更審。附此敘明。
據上論結，應依刑事訴訟法第三百九十七條、第四百零一條，判決如主文。
中      華      民      國    九十二    年      八      月    二十一    日
                              最高法院刑事第六庭
                                  審判長法官  吳  雄  銘
                                        法官  池  啟  明
                                        法官  石  木  欽
                                        法官  郭  毓  洲
                                        法官  吳  三  龍
      右正本證明與原本無異
                                              書  記  官
中      華      民      國    九十二    年      八      月    二十五    日
                                                                       ：


司法院資訊處製作；財團法人民間司法改革基金會備份。
